【裁判字號】    96,交訴,16
【裁判日期】    970214
【裁判案由】    業務過失致死等
【裁判全文】
臺灣花蓮地方法院刑事判決              96年度交訴字第16號
公  訴  人  臺灣花蓮地方法院檢察署檢察官
被      告  丙○○
            甲○愷
上列被告因業務過失致死等案件，經檢察官提起公訴（96年度偵
字第171號、第3978號、第3984 號），被告於準備程序中為有罪
之陳述，本院合議庭裁定由受命法官獨任進行簡式審判程序，判
決如下：
    主  文
陳昭炫服用酒類，不能安全駕駛動力交通工具而駕駛，處有期徒
刑貳月，如易科罰金，以新臺幣壹仟元折算壹日，減為有期徒刑
壹月，如易科罰金，以新臺幣壹仟元折算壹日；又因過失致人於
死，處有期徒刑陸月，如易科罰金，以新臺幣壹仟元折算壹日，
減為有期徒刑月，如易科罰金，以新臺幣壹仟元折算壹日。應
執行有期徒刑月又拾伍日，如易科罰金，以新臺幣壹仟元折算
壹日。緩刑貳年。
甲○愷從事業務之人，因業務上之過失致人於死，處有期徒刑肆
月，如易科罰金，以新臺幣壹仟元折算壹日，減為有期徒刑貳月
，如易科罰金，以新臺幣壹仟元折算壹日。緩刑貳年。
    事  實
一、陳昭炫於民國95年12月25日晚上9 時30分許，在花蓮縣吉安
    鄉花蓮監獄附近工寮飲用酒類後，已達不能安全駕駛之情形
    下，猶於同日晚上10時許，駕駛車號Q3- 8326號自用小貨車
    ，沿花蓮縣吉安鄉○○村○○ ○○○路由南往北行駛，嗣於
    同日晚上10時7分許，行經上開公路211.4公里處之設有閃光
    黃燈號誌之交岔路口時，應注意汽車聞有救護車之警號時，
    不論來自何方，均應立即避讓，且變換車道時，應讓直行車
    先行，並注意安全距離，而依當時天候陰、夜間有照明、路
    面乾燥無缺陷及障礙物、視距良好，並無不能注意之情況，
    即貿然由外側車道變換至內側車道欲行迴轉。適甲○愷（係
    博愛救護車有限公司司機，平日以駕駛救護車搭載病患至醫
    院為其業務，為從事駕駛業務之人）駕駛車號Q4- 8919號救
    護車附載病患丁○○及家屬乙○○、高榮興、護士張東燕，
    沿同路同方向行駛至上處，亦疏未注意車前狀況，適當減速
    ，注意安全，小心通過，猶以時速100 公里以上之速度高速
    行駛，雙方因而發生碰撞，致丁○○受有頭部撕裂傷、第二
    節頸椎骨折等傷害，送醫後不治死亡，另乙○○亦受有右近
    端肱骨骨折、右橈神經麻痺等傷害。陳昭炫、甲○愷於警員
    前往現場處理時，在其上開犯行未為任何有偵查犯罪職權之
    公務員知悉前，即當場向到場處理之警員自首，承認其為肇
    事人，並進而接受本件裁判。陳昭炫另經警測得呼氣所含酒
    精成份達每公升0.48毫克。
二、案經乙○○訴由花蓮縣警察局吉安分局報請及臺灣花蓮地方
    法院檢察署檢察官相驗後自動檢舉偵查起訴。
    理  由
一、上揭犯罪事實，業據被告陳昭炫、甲○愷於本院審理時坦承
    不諱，核與證人高榮興、張東燕於警詢時所證述情節相符。
    此外，復有花蓮縣警察局道路交通事故當事人酒精測定紀錄
    表2 紙、道路交通事故現場圖、道路交通事故調查報告表、
    現場照片40張、臺灣花蓮地方法院檢察署相驗屍體證明書、
    驗斷書、財團法人佛教慈濟綜合醫院診斷證明書2份在卷可
    稽。而汽車在同向二車道以上之道路，除應依標誌或標線之
    指示行駛外，變換車道時，應讓直行車先行，並注意安全距
    離；汽車聞有救護車之警號時，應避讓行駛；又汽車行駛時
    ，駕駛人應注意車前狀況，並隨時採取必要之安全措施，道
    路交通安全規則第94條第3項、第98條第1項第6款、第101條
    第2 項分別定有明文。被告本應分別注意上開規定，而依當
    時依當時天候陰、夜間有照明、路面乾燥無缺陷及障礙物、
    視距良好，並無不能注意之情況，被告陳昭炫於酒後駕駛汽
    車變換車道疏未避讓被告甲○愷所駕駛之救護車先行，亦未
    注意安全距離，即貿然變換車道，致生本件車禍，已有不能
    安全駕駛之情況且有過失甚明；被告甲○愷行經閃光黃燈號
    誌路口，未注意車前狀況，適當減速小心通過，亦有過失甚
    明，而臺灣省車輛行車事故覆議鑑定委員會鑑定結果，亦同
    此認定，有該會96年8月7日府覆議字第0966202377號函附覆
    議意見書附卷可稽。而被害人丁○○、乙○○分別因本件車
    禍死亡及受傷，亦有臺灣花蓮地方法院檢察署相驗屍體證明
    書、驗斷書各1 份及財團法人佛教慈濟綜合醫院診斷證明書
    附卷可考。本件事證明確，被告犯行堪予認定。
二、查被告陳昭炫行為後，刑法第185條之3公共危險罪，於97年
    1月4 日修正施行，將該條罰金刑原規定：「3萬元以下罰金
    」，修正為：「科或併科15萬元以下罰金」。茲比較新舊法
    結果，以被告行為時即修正前規定有利於被告，依刑法第 2
    條第1 項前段規定，自應適用被告行為時之舊法。核被告陳
    昭炫所為，係犯修正前刑法第185條之3之酒後不能安全駕駛
    動力交通工具而駕駛罪、刑法第276條第1項過失致人於死罪
    ；被告甲○愷所為，係犯刑法第276條第2項之業務過失致人
    於死罪、同法第284條第2項業務過失傷害罪。被告陳昭炫所
    犯酒後不能安全駕駛動力交通工具而駕駛罪、過失致人於死
    2 罪，犯意各別，行為互殊，應分論併罰。被告甲○愷以一
    過失行為同時致被害人丁○○死亡及乙○○受傷，應依想像
    競合犯之規定，從較重之業務過失致人於死罪處斷。查被告
    2 人於警員前往現場處理時，在其上開犯行未為任何有偵查
    犯罪職權之公務員知悉前，即當場向到場處理之警員自首，
    承認其為肇事人，並進而接受本件裁判，有花蓮縣警察局吉
    安分局道路交通事故肇事人自首情形紀錄表1 紙附卷可稽，
    應依法就渠等過失致人於死及業務過失致人於死部分減輕其
    刑。又被告陳昭炫因酒醉駕車，因而致人死亡，就其所犯刑
    法第276條第1項過失致死罪部分，應依道路交通管理處罰條
    例第86條第1 項規定加重其刑，並依法先加後減之。爰審酌
    被告丙○○酒後駕駛，肇致本件車禍情節非輕，被告甲○愷
    係因駕駛救護車載送病患就醫，雖速度過快復未注意減速通
    過路口，惟其情節尚輕，本身亦因此受傷、本件車禍因而致
    被害人丁○○死亡、乙○○受傷之結果、及渠等犯後均坦承
    犯行，被告陳昭炫已與被害人乙○○及被害人丁○○家屬達
    成和解，被告甲○愷亦已與被害人丁○○家屬達成和解，僅
    因認知差距致未能與被害人乙○○等一切情狀，分別量處如
    主文所示之刑，並諭知易科罰金之折算標準。末查中華民國
    96年罪犯減刑條例業自96年7月16日施行，被告2人所犯本件
    酒後不能安全駕駛動力交通工具而駕駛罪、過失致人於死罪
    及業務過失致人於死罪之時間係在96年4 月24日以前，符合
    減刑之條件，爰依上開條例第2條第1項第3 款之規定，均就
    其宣告刑予以減刑2分之1，並諭知減得之刑之易科罰金折算
    標準。又被告2 人均未曾受有期徒刑以上刑之宣告，有卷附
    臺灣高等法院被告前案紀錄表可按，本院認其經此偵、審程
    序之教訓，當知所警惕，而無再犯之虞，並認前開對其宣告
    之刑，以暫不執行為適當，爰均併諭知緩刑2 年，以啟自新
    。
三、末按告訴乃論之罪，告訴人於第一審辯論終結前，得撤回其
    告訴；又告訴經撤回者，應諭知不受理之判決，並得不經言
    詞辯論為之，刑事訴訟法第238條第1項、第303條第3款、第
    307 分別定有明文。本件公訴意旨另認被告陳昭炫就被害人
    乙○○、甲○愷部分另涉犯刑法第284條第1項之過失傷害罪
    嫌，惟刑法第284條之罪，依同法第287條之規定，須告訴乃
    論。茲因告訴人即被害人甲○愷、乙○○均已撤回告訴，自
    得不經言詞辯論，逕為不受理之判決，惟此部分犯行與前揭
    過失致人於死部分，有想像競合犯之裁判上一罪關係，爰不
    另為不受理之諭知，併此敘明。
據上論斷，應依刑事訴訟法第273條之1第1項、第299條第1 項前
段，刑法第2條第1項前段、第276條第1項、第2 項、第284條第2
項、第55條、第41條第1項前段、第51條第5款、第62條前段、第
74條第1項第1款，修正前刑法第185條之3，刑法施行法第1條之1
，道路交通管理處罰條例第86條第1 項，中華民國96年罪犯減刑
條例第2條第1項第3款、第7條、第9條，判決如主文。
本案經檢察官孫源志到庭執行職務。
中    華    民    國    97    年    2     月    14    日
                  刑事第二庭    法  官  林恒祺
上列正本證明與原本無異。
如對本判決不服，應於送達後10日內，向本院提出上訴狀（應抄
附繕本）告訴人或被害人如對於本判決不服者，應具備理由請求
檢察官上訴，其上訴期間之計算係以檢察官收受判決正本之日期
為準。
中    華    民    國    97    年    2     月    15    日
                                書記官
附錄本判決論罪之法律條文：
中華民國刑法第276條
（過失致死罪）
因過失致人於死者，處2年以下有期徒刑、拘役或2千元以下罰金
。
從事業務之人，因業務上之過失犯前項之罪者，處5 年以下有期
徒刑或拘役，得併科3千元以下罰金。
中華民國刑法第284條第2項
（過失傷害罪）
從事業務之人，因業務上之過失傷害人者，處1 年以下有期徒刑
、拘役或1千元以下罰金，致重傷者，處3年以下有期徒刑、拘役
或2千元以下罰金。
修正前中華民國刑法第185條之3
（重大違背義務致交通危險罪）
服用毒品、麻醉藥品、酒類或其他相類之物，不能安全駕駛動力
交通工具而駕駛者，處1年以下有期徒刑、拘役或3萬元以下罰金
。
道路交通管理處罰條例第86條第1項
汽車駕駛人，無駕駛執照駕車、酒醉駕車、吸食毒品或迷幻藥駕
車、行駛人行道或行經行人穿越道不依規定讓行人優先通行，因
而致人受傷或死亡，依法應負刑事責任者，加重其刑至二分之一
。


司法院資訊處製作；財團法人民間司法改革基金會備份。
